【裁判字號】    97,台上,4565
【裁判日期】    970918
【裁判案由】    違反槍砲彈藥刀械管制條例等罪
【裁判全文】
最高法院刑事判決            九十七年度台上字第四五六五號
上  訴  人  甲○○
上列上訴人因違反槍砲彈藥刀械管制條例等罪案件，不服台灣高
等法院台南分院中華民國九十七年七月八日第二審判決（九十七
年度上訴字第五二一號，起訴案號：台灣台南地方法院檢察署九
十六年度偵字第一四一五五號），提起上訴，本院判決如下：
    主  文
原判決關於違反槍砲彈藥刀械管制條例部分撤銷，發回台灣高等
法院台南分院。
其他上訴駁回。
    理  由
一、撤銷發回（即違反槍砲彈藥刀械管制條例）部分
本件原判決維持第一審關於論上訴人甲○○以未經許可，寄藏可
發射子彈具有殺傷力之改造手槍罪，累犯，處有期徒刑二年八月
，併科罰金新台幣十萬元，並諭知罰金如易服勞役之折算標準，
及相關從刑宣告部分之判決，駁回上訴人該部分在第二審之上訴
。固非無見。
惟按：（一）自首以對於未發覺之罪投案而受裁判為要件，如案
已發覺，則被告縱有投案陳述自己犯罪之事實，亦祇可謂為自白
，不能認為自首。所謂發覺，係指該管公務員已知犯罪事實並知
犯罪人之為何人而言。原判決認定上訴人自首，係以證人即台南
市警察局第一分局偵查佐何家慶、葉振煌之證言為依據；然查證
人何家慶於第一審審理時證述：「透過影片看到他（指上訴人）
有帶槍，……我們知道有這個人」等詞（見第一審卷第九一、九
二頁）；證人葉振煌證稱：「我們先鎖定李耀邦，至於甲○○，
我們只是知道他的綽號……」等語（見第一審卷第九四頁）。如
果無訛，該管公務員已知犯罪事實，且由案發現場之監視錄影片
，得知其人，如在客觀上已有足資辨別之特徵而能確定犯罪行為
人係何人，且亦知其綽號，僅不知其姓名，是否能謂仍屬尚未發
覺？顯有疑義，而有調查釐清之必要。原審就此未詳加究明，致
事實仍有不明，本院無從為適用法律當否之判斷，自屬無可維持
。（二）「對於未發覺之罪自首而受裁判者，得減輕其刑。但有
特別規定者，依其規定。」刑法第六十二條定有明文。而槍砲彈
藥刀械管制條例第十八條第一項所定「犯本條例之罪自首，並報
繳其持有之全部槍砲、彈藥、刀械者，減輕或免除其刑。」即為
刑法第六十二條但書所稱特別規定之一。原判決既認定上訴人自
首寄藏槍、彈之犯行，且主動帶同警方人員至其藏放槍、彈之處
取出該槍、彈交予警方等情，如果無訛，則其所為，自屬符合該
條例自首之特別規定要件。乃第一審判決竟依刑法第六十二條前
段規定，減輕上訴人之刑罰，而置上開特別規定於不論，自有適
用法則不當之違誤。原審未加以糾正而予維持，同有違誤。以上
或為上訴意旨所指摘，或為本院得依職權調查之事項，應認原判
決關於違反槍砲彈藥刀械管制條例部分有撤銷發回更審之原因。
二、上訴駁回（即恐嚇危害安全）部分
按刑事訴訟法第三百七十六條所列各罪之案件，經第二審判決者
，不得上訴於第三審法院，為該法條所明定。本件關於恐嚇危害
安全部分，原審係維持第一審依刑法第三百零五條論上訴人以恐
嚇危害安全罪，累犯，處有期徒刑六月（並諭知如易科罰金之折
算標準）之判決，駁回上訴人該部分在第二審之上訴。經核係屬
刑事訴訟法第三百七十六條第一款之案件。依首開說明，既經第
二審判決，自不得上訴於第三審法院，上訴人竟復提起上訴，顯
為法所不許，此部分應予駁回。
據上論結，應依刑事訴訟法第三百九十七條、第四百零一條、第
三百九十五條前段，判決如主文。
中    華    民    國  九十七  年    九    月   十八   日
                      最高法院刑事第十庭
                          審判長法官  邵  燕  玲
                                法官  李  伯  道
                                法官  孫  增  同
                                法官  李  英  勇
                                法官  陳  東  誥
      本件正本證明與原本無異
                                      書  記  官
中    華    民    國  九十七  年    九    月  二十五  日
                                                Ａ


司法院資訊處製作；財團法人民間司法改革基金會備份。
